臺灣高等法院高雄分院刑事裁定　　　　　　　　　　　九十一年度抗字第一七八號
　　抗　告人即
　　自　訴　人　丙○○
　　被　　　告　甲○○
　　被　　　告　乙○○
右列抗告人因被告等詐欺案件，不服臺灣高雄地方法院中華民國九十一年八月一日裁
定（九十一年度自字第二六六號），提起抗告，本院裁定如左：
      主  文
抗告駁回。
      理  由
一、本件抗告意旨略以：被告甲○○借支票給被告乙○○使用，事先應已知此事，自
    訴人確有陷於錯誤而受騙，被告等共同詐欺犯意，已很明顯。原審裁定駁回自訴
    人之自訴，顯有不當，爰依法提起抗告。
二、抗告人自訴意旨略以：被告徐玉鳳於民國八十八年六月五日，向自訴人借款新台
    幣（下同）十萬元，並交付由被告甲○○簽發早已拒絕往來之支票一紙（發票銀
    行為彰化商業銀行《下稱彰化銀行》、到期日為八十八年六月五日、支票號碼：
    ＡＫ0000000號、面額為十萬元）予自訴人，以詐術向告訴人騙取款項，
    嗣因存款不足遭退票，被告等又避不見面，自訴人始知受騙，因認被告等共同涉
    有刑法第三百三十九條第一項詐欺取財罪嫌云云。
三、原審法院以：按法院或受命推事，於第一次審判期日前，訊問自訴人、被告及蒐
    集或調查證據後，發見案係民事，並認為案件有刑事訴訟法第二百五十二條至第
    二百五十四條之情形者，得以裁定駁回自訴，同法第三百二十六條第一項、第三
    項定有明文；又刑法第三百十九條第一項詐欺取財罪之成立，須行為人主觀上有
    為自己或第三人不法所有之意圖，客觀上係以詐術使人將本人或第三人之物交付
    為要件。若行為人無不法所有之意圖，或未使用詐術，自難遽以該罪相繩。至於
    債務人於債之關係成立後，如有未依債之本旨履行民事債務之情形，在一般社會
    經驗上可能之原因甚多，縱令是出於惡意不為履行，苟無足以證明其在債之關係
發生時，自始即具有不法所有意圖之積極證據，亦僅能令負民事之遲延給付責任
    ，依刑事訴訟法第一百五十四條之規定，尚不得據此債信違反之客觀事態，而推
    定債務人原有詐欺之犯意。訊據被告甲○○堅詞否認有何詐欺取財之犯行，辯稱
    ：支票是伊借給被告乙○○，徐某向伊說要去週轉，伊就把支票借給徐某，當時
    伊之支票非拒絕往來戶，伊無自訴人指訴之詐欺取財犯行等語。經查：（一）本
    件自訴人指訴被告等共同涉有詐欺取財犯行，雖據其提出被告甲○○所簽發之上
    開支票，惟自訴人於本院訊問時自承伊沒有見過被告甲○○，也不認識林某等語
    （見本院九十一年七月十一日調查筆錄），是本件借款事宜皆係被告乙○○與自
    訴人接洽，並非透過被告甲○○，且無證據證明被告甲○○知悉本件借款事宜，
    則被告甲○○如何對自訴人施以詐術？佐以據本院依職權向高雄市票據交換所函
    查被告甲○○何時有退票紀錄一事，觀之該所來函所附之退票紀錄明細表，被告
    甲○○交付被告乙○○本件支票前（即八十八年六月五日），僅於八十八年五月
    二十一日有一次面額為六萬元之退票紀錄，此有高雄市票據交換所九十一年七月
    十六日高市票交業乙字第一四六二號乙份函附卷可稽；另據本院向彰化銀行函查
    被告甲○○於八十八年間支票往來情形，觀之該行檢送之資料，被告甲○○於八
    十八年間支票往來情形相當正常，此有該行九十一年七月十八日彰東高字第一六
    一號函附卷可佐，是自訴人稱被告乙○○交付之被告甲○○簽發之上開支票早已
    拒絕往來云云，顯與實情有違。故此，被告甲○○亦無明知其支票已拒絕往來，
    仍交付前揭支票予被告乙○○，以利被告乙○○向自訴人借款等情事。（二）又
    自訴人於本院審理時供稱：「我是透過朋友認識乙○○，約認識半年，她說她要
    做生意（泡沫紅茶），她向我借十萬元，並交她先生的支票給我，當初原本是約
    定三、四個月後要還，徐某說如果生意有賺錢，會再另外給我一點錢，當作酬謝
    之用。當初她向我借錢時，我有向她說要給我保障，所以她就拿她先生的支票給
    我：：：當初也是基於朋友信任才借她錢。之前她有向我借過一、二次錢，我印
    象中，有一次是二、三萬元，她有還我。當初徐某有告訴我，景氣不好，她想自
    己做生意，我也是想到以前有朋友有在做飲料生意，也可以過生活，且徐某說她
    現在收入的不是很穩定，經濟狀況不是很好，所以我才想要幫助徐某」等語（見
    本院九十一年七月十一日調查筆錄），可證被告向自訴人借款時經濟情況不是很
    好，且為自訴人所知悉，自訴人對被告乙○○之債信能力既有認識，猶願意資助
    金錢供被告投資作生意，則被告乙○○向自訴人借款時並無施詐術之行為，自訴
    人亦無因此而陷於錯誤，是被告乙○○向自訴人借款核與詐欺罪之構成要件不符
    。綜上所述，應認被告等所為與刑法第三百三十九條第一項詐欺取財罪之犯罪構
    成要件有間，是本件應屬民事債務糾葛，本院依訊問及調查證據結果，認自訴人
    所指被告等所涉之詐欺犯行，犯罪嫌疑尚屬不足，依首開規定及說明，自應依法
    裁定駁回自訴人之自訴。
四、經查原審裁定駁回自訴人之自訴，核無不合。本件並無證據足資證明被告等有不
    法所有之意圖而施用詐術之行為，自訴人亦難認有陷於錯誤之可言（所謂之陷於
    錯誤，係以客觀上之情況予以觀察，而非自訴人主觀上之認知），自訴人抗告意
    旨，仍執前詞，指摘原裁定不當，為無理由，應予駁回。
五、據上論結，應依刑事訴訟法第四百十二條，裁定如主文。
中      華      民      國      九十一    年      九      月    十八    日
                              臺灣高等法院高雄分院刑事第九庭
                                  審判長法官  張明松
                                        法官  江泰章
                                        法官  任森銓
右正本證明與原本無異。
不得再抗告。
                                      書記官  施耀程
中    華    民    國     九十一     年       九       月     二    十   日
                                                                        Ｆ
